臺灣高等法院刑事判決　　　　　　　　96年度上訴字第3055號
上　訴　人　　甲○○
即　被　告
　　　　　　　　　　　　（現另案
選任辯護人　　林思銘律師
　　　　　　　龔正文律師
上列上訴人即被告因違反毒品危害防制條例案件，不服臺灣新竹
地方法院九十六年度訴字第一七五號，中華民國九十六年六月十
四日第一審判決（起訴案號：臺灣新竹地方法院檢察署九十五年
度偵字第三九六０號），提起上訴，本院判決如下：
    主  文
原判決關於轉讓第一級毒品及定應執行刑部分均撤銷。
甲○○轉讓第一級毒品，處有期徒刑壹年，減為有期徒刑陸月。
其他上訴駁回。
    事實及理由
一、本案經本院審理結果，認第一審以被告甲○○涉犯販賣第二
    級毒品及轉讓第一級毒品，分別判處有期徒刑七年二月及一
    年，除轉讓第一級毒品部分如下述補充、更正外，其餘認事
    用法尚無違誤，量刑亦稱妥適，並引用第一審判決書記載之
    事實、證據及理由（如附件）。
二、被告上訴意旨略以：本案其自始均坦承不諱，且已知錯，然
    原審仍量處七年二月及一年，似嫌過重，請求撤銷原判決並
    從輕量刑等語。經查，本案被告所涉犯毒品危害防制條例第
    四條第二項之販賣第二級毒品罪，係無期徒刑或七年以上有
    期徒刑之罪，另同條例第八條第一項轉讓第一級毒品，則為
    一年以上七年以下之罪，是原審分別量以七年二月及一年，
    均屬最低度刑，乃被告稱量刑過重，即無足採，其上訴顯無
    理由。惟本案被告轉讓第一級毒品海洛因經由徐臻交予徐玉
    香為四分之一錢（一錢＝３．７５公克），約０．九四公克
    ，自未達行政院訂定之轉讓持有毒品加重其刑之數量標準，
    原判決既亦認轉讓數量為四分之一錢，竟於理由欄說明：「
    無法証明被告轉讓超過淨重五公克之數量，依罪疑惟輕，…
    」（原判決第四頁），顯有矛盾。另本案被告轉讓第一級毒
    品之犯罪時間在九十六年四月廿四日以前，合於中華民國九
    十六年罪犯減刑條例之減刑條件，原審未及適用，亦有未合
    。是被告上訴雖均無理由，然原判決就被告轉讓第一級毒品
    部分既有前揭可議，本院自應就該部分及所定應執行刑均予
    撤銷，轉讓毒品部分並減為如主文所示之刑，至販賣毒品部
    分，則應駁回被告此部分之上訴。
三、據上論斷，應依刑事訴訟法第三百六十八條、第三百六十九
    條第一項前段、第三百六十四條、第三百七十三條、第二百
    九十九條第一項前段，毒品危害防制條例第四條第二項、第
    八條第一項、第十八條第一項前段、第十九條第一項，刑法
    第十一條前段、第三十八條第一項第二款，中華民國九十六
    年罪犯減刑條例第二條第一項第三款、第七條，判決如主文
    。
本案經檢察官許仲瑩到庭執行職務。
中　　華　　民　　國　 九十六 　年 　九 　月 　十二 　日
 　　　　　       刑事第六庭    審判長法　官  林堭儀
                                      法　官  莊謙崇
                                      法　官  陳玉雲
以上正本證明與原本無異。
如不服本判決，應於收受送達後十日內向本院提出上訴書狀，其
未敘述上訴之理由者並得於提起上訴後十日內向本院補提理由書
（均須按他造當事人之人數附繕本）。
                                      書記官  陳思云
中　　華　　民　　國　　96　　年　　9 　　月　　12　　日
臺灣新竹地方法院刑事判決　　　　　　　 96年度訴字第175號
公  訴　人  臺灣新竹地方法院檢察署檢察官
被　　　告　甲○○　男　31歲（民國○○年○月○○日生）
　　　　　　　　　　身分證統一編號：Ｚ000000000號
　　　　　　　　　　住新竹縣新豐鄉員山村2鄰員山30號
　　　　　　　　　　居新竹縣竹北市○○○路135號
選任辯護人　龔正文律師
          　林思銘律師
上列被告因違反毒品危害防制條例案件，經檢察官提起公訴（95
年度偵字第3960號），本院判決如下：
    主    文
甲○○販賣第二級毒品，處有期徒刑柒年貳月，扣案之第二級毒
品安非他命共拾包（驗前含貳拾肆個分裝袋共拾點貳貳陸公克
，驗餘含貳拾肆個分裝袋共拾點貳貳壹公克）、含無法析離第二
級毒品安非他命之分裝袋拾個，均沒收銷燬之，扣案之分裝袋
拾壹個，均沒收之。販賣第二級毒品所得財物新臺幣陸佰元沒收
，如全部或一部不能沒收時，以其財產抵償之；又轉讓第一級毒
品，處有期徒刑壹年。應執行有期徒刑捌年，扣案之第二級毒品
安非他命共拾包（驗前含貳拾肆個分裝袋共拾點貳貳陸公克，
驗餘含貳拾肆個分裝袋共拾點貳貳壹公克）、含無法析離第二級
毒品安非他命之分裝袋拾個，均沒收銷燬之，扣案之分裝袋拾
壹個，均沒收之。販賣第二級毒品所得財物新臺幣陸佰元沒收，
如全部或一部不能沒收時，以其財產抵償之。
    事    實
一、甲○○明知海洛因及安非他命分係毒品危害防制條例第2 條
    第2項第1款、第2 款所規範之第一級毒品及第二級毒品，不
    得非法販賣及轉讓，竟仍基於販賣第二級毒品牟利之單一集
    合犯意，於不詳之時間、地點，向姓名、年籍不詳，綽號「
    阿木」之成年男子，以1公克新臺幣（下同）3,400元之價格
    販入數量不詳之安非他命，並於民國95年7月7日傍晚某時，
    在位於新竹縣新豐鄉○○路○段817號之「仙迪（紅不讓）遊
    藝場」外，以1公克4,000元之價格，販賣第二級毒品安非他
    命1公克予徐臻（另案通緝），且於同年月8日晚間某時，在
    位於新竹縣竹北市○○路之「魔術汽車旅館」內，向徐臻收
    取上開對價4,000元；及於同年月8日晚間某時，在上開「仙
    迪（紅不讓）遊藝場」外，以1公克換取市價約5,000元波斯
    貓1隻之價格，販賣交付第二級毒品安非他命1公克予徐臻（
    惟尚未收受波斯貓1 隻）。又另基於轉讓第一級毒品之犯意
    ，於95年7月9日某時，在不詳地點，向姓名、年籍不詳，綽
    號「阿木」之成年男子，以5,400元之價格代徐玉香販入4分
    之1 錢之海洛因，並於同日14時、15時許，在位於新竹縣竹
    北市○○路439之1號「佳緹汽車旅館」302 號房內，將該第
    一級毒品海洛因4分之1錢當場交予徐臻無償轉交予徐玉香。
    供徐玉香施用。嗣於同日18時許，經警在上開「佳緹汽車旅
    館」實施臨檢時，當場查獲徐臻，並扣得徐臻所有之第二級
    毒品安非他命2包（驗前含袋重共1.150公克，驗餘含袋重共
    1.144公克）、吸食器1組（與本案無關），並因徐臻之供述
    ，循線於同日19時20分許，在「仙迪（紅不讓）遊藝場」內
    ，當場查獲甲○○，並扣得甲○○持有販入欲供販出之第二
    級毒品安非他命13包（驗前含24個分裝袋共10.226公克，驗
    餘含24個分裝袋共10.221公克，即含外包裝分裝袋11個及含
    無法析離第二級毒品安非他命之分裝袋13個）、吸食器2 支
    （與本案無關）、現金60,000元（與本案無關），始悉上情
    。
二、案經新竹市警察局報告臺灣新竹地方法院檢察署檢察官偵查
    起訴。
    理    由
一、證據能力有無之判斷：
    本件被告甲○○及其辯護人於本院準備程序及審判程序中均
    明確表示對本案卷內人證、物證之證據能力無意見（見本院
    96年5月4日準備程序筆錄、96年5 月31日審判筆錄），且於
    言詞辯論終結前，就本案證據之調查，均無任何異議，既無
    異議，依刑事訴訟法第159條之5規定，該等人證、物證，自
    均有證據能力，先予敘明。
二、認定犯罪事實所憑之證據及認定之理由：
    上揭犯罪事實業經被告甲○○迭於本院準備程序及審理程序
    坦承不諱，核與證人徐臻於警詢及偵查中之證述大致相符，
    並有被告使用之門號0000000000號行動電話通訊監察譯文 1
    份（偵卷第41頁至第42頁）、新竹市警察局搜索、扣押筆錄
    、扣押物品目錄表（偵卷第30頁至第31頁）、扣押物品照片
    8 幀（偵卷第32頁背面至第33頁）在卷可參，且有白色晶體
    13包扣案足資佐證，而該13包白色晶體經送請行政院衛生署
    管制藥品管理局鑑驗結果，亦認送驗13包共10.226公克（含
    24個分裝袋，其中包括外包裝分裝袋11個及含無法析離第二
    級毒品安非他命之分裝袋13個）之白色或無色透明結晶或結
    晶性粉末，驗餘13包共10.221公克（含24個分裝袋，其中包
    括外包裝分裝袋11個及含無法析離第二級毒品安非他命之分
    裝袋13個），檢出甲基安非他命（Methamphetamine ）成分
    ，有該局95年11月2日管檢字第0950011630號之鑑定書1份附
    卷可稽，足認被告甲○○上開所為自白，確均與事實相符。
    綜上，
    本件事證明確，應依法論科。
三、論罪：
    按刑法及刑法施行法業於95年7月1日修正施行，而被告行為
    時已在前揭修法施行之後，故本案應無新舊法比較之問題，
    應逕依修正後之規定予以論處，合先敘明。次按，刑事法若
    干犯罪行為態樣，本質上原具有反覆、延續實行之特徵，立
    法時既予特別歸類，定為犯罪構成要件之行為要素，則行為
    人基於概括之犯意，在密切接近之一定時、地持續實行之複
    次行為，倘依社會通念，於客觀上認為符合一個反覆、延續
    性之行為觀念者，於刑法評價上，即應僅成立一罪。學理上
    所稱「集合犯」之職業性、營業性或收集性等具有重複特質
    之犯罪均屬之，例如經營、從事業務、收集、販賣、製造、
    散布等行為概念者是，最高法院95年臺上字第1079號判決意
    旨參照。查「販賣」毒品之犯罪本質即具有反覆、持續實行
    之複數行為特徵，是被告販入第二級毒品安非他命後，反覆
    、延續密集先後2次販賣予同一人即證人徐臻，足徵先後2次
    販賣第二級毒品安非他命予證人徐臻之行為，應確係基於單
    一之集合犯意，應僅論以毒品危害防制條例第4條第2項販賣
    第二級毒品單純一罪。另被告將第一級毒品海洛因交予證人
    徐臻當場無償轉讓予證人徐玉香之行為，則係犯毒品危害防
    制條例第8條第1項轉讓第一級毒品罪，公訴人公訴意旨原認
    被告此部分所為係犯毒品危害防制條例第4條第1項販賣第一
    級毒品罪，惟業經公訴人於審理時當庭變更起訴法條，認被
    告此部分所為係犯毒品危害防制條例第8條第1項轉讓第一級
    毒品罪，故本院自無庸再變更起訴法條，附此敘明。至毒品
    危害防制條例第8條第6項固規定：「轉讓毒品達一定數量者
    ，加重其刑至2分之1，其標準由行政院定之」，而依照行政
    院於93年1月7日訂定之轉讓持有毒品加重其刑之數量標準，
    其中第2條第1項第1款、第2項則規定：「轉讓第一級毒品淨
    重達5 公克以上者，加重其刑至2分之1。所稱淨重，指除去
    包裝後之毒品重量」。惟查，本件被告轉讓第一級毒品海洛
    因予徐玉香之重量雖約為4分之1錢，惟並無法證明被告轉讓
    之第一級毒品海洛因超過淨重5公克之數量，依罪疑惟輕，
    利於被告之法理，應為有利被告之認定，自不能以上開規定
    加重其刑，附此指明。另被告販賣、轉讓前後持有安非他命
    、海洛因之低度行為，分別為其販賣、轉讓之高度行為所吸
    收，均不另論罪。又被告所犯上述2 罪間，犯意各別、罪質
    各異，行為互殊，犯罪構成要件不同，應分論併罰。
四、科刑：
(一)、爰審酌被告販賣第二級毒品安非他命及轉讓第一級毒品海洛
    因，助長施用毒品惡習，並足以使購買施用者導致精神障礙
    與性格異常，甚至造成人民生命健康受損之成癮性及危險性
    ，其不僅戕害國人身體健康，且有危害社會安全之虞，所生
    危害非輕，而染上毒癮者為索得吸毒之資，甚至甘冒竊盜、
    搶奪及強盜等財產犯罪之風險，造成社會治安嚴重敗壞，其
    等之行為實屬不該，惟被告販賣第二級毒品安非他命之次數
    為2次、轉讓第一級毒品海洛因之次數為1次，獲利非鉅，且
    所為係小額交易，為毒品交易之最下游，其惡性情節較諸大
    量走私運輸進口或長期販賣毒品之「大盤」、「中盤」毒販
    有差異，且被告自警詢、偵查中即大抵坦認犯行，嗣於本院
    審理時亦自白全部犯罪，犯罪後態度尚稱良好等一切情狀，
    分別從輕量處如主文所示之刑，並定應執行刑。
(二)、扣案被告持有之第二級毒品安非他命共13包（驗前含24個分
    裝袋共10.226公克，驗餘含24個分裝袋共10.221公克）、含
    無法析離第二級毒品安非他命之分裝袋13個，均認為係第二
    級毒品，應依毒品危害防制條例第18條第1 項前段之規定宣
    告沒收銷燬之。另扣案第二級毒品安非他命13包其中11包外
    包裝分裝袋11個，為被告所有供其為前述販賣第二級毒品安
    非他命犯行所用之物等情，業據被告供述在卷，爰應依刑法
    第38條第1項第2款之規定宣告沒收之。而扣案證人徐臻所有
    之吸食器1 組為證人徐臻所有，非被告所有，是本院無從宣
    告沒收。至扣案之吸食器2支，雖為被告所有，惟顯非供被
    告販賣第二級毒品安非他命或轉讓第一級毒品海洛因犯行所
    用或所得之物；另扣案之現金60,000元，係被告之配偶經營
    通訊行而委由被告代收之通訊費，亦據被告供述在卷，自非
    被告所有，亦無其他積極證據足以證明係供被告販賣第二級
    毒品安非他命或轉讓第一級毒品海洛因犯行所用或所得之物
    ；再扣案徐臻所有之第二級毒品安非他命2包（驗前含袋重
    共1.150公克，驗餘含袋重共1.144公克），雖為違禁物，然
    亦無其他積極證據足以證明係供被告販賣第二級毒品安非他
    命或轉讓第一級毒品海洛因犯行所用或所得之物，自均無從
    於本案宣告沒收。
(三)、又毒品危害防制條例第19條第1 項規定，係採義務沒收主義
    ，故販賣毒品所得之金錢，如能認定確係販賣毒品所得之款
    項，均應宣告沒收，不以當場搜獲扣押者為限，但因其並無
    「不問屬於犯人與否，沒收之」之特別規定，仍以沒收物屬
    於犯人所有者為限，始得依該規定予以沒收。而上開規定所
    稱「追徵其價額」者，必限於所沒收之物為金錢以外之其他
    財物而無法沒收時，始應追徵其價額，使其繳納與原物相當
    之價額。如所得財物為金錢而無法沒收時，應以其財產抵償
    之，而不發生追徵價額之問題，最高法院93年度臺上字第12
    18號、第2670號、第2743號號判決要旨可資參照。被告以 1
    公克3,400元之價格販入第二級毒品安非他命，並以1公克4,
    000元之價格販出且已收受對價，至被告雖另以1公克換取市
    價約5,000元波斯貓1隻之價格販出第二級毒品安非他命1 公
    克，惟尚未收受波斯貓1 隻，是被告販賣第二級毒品安非他
    命之所得應為600 元，惟上開販賣所得並未扣案，茲就該販
    賣第二級毒品安非他命所得600 元部分併依上開規定宣告沒
    收，如全部或一部不能沒收時，以其財產抵償之。
五、據上論斷，應依刑事訴訟法第299條第1項前段，毒品危害防
    制條例第4條第2項、第8條第1項、第18條第1 項前段、第19
    條第1項，刑法第11條前段、第51條第5款、第38條第1項第2
    款，判決如主文。
本案經檢察官鄒茂瑜到庭執行職務。
中　　華　　民　　國　　96　　年　　6 　　月　　14　　日
                  臺灣新竹地方法院刑事第三庭
                      審判長法  官  汪銘欽
                            法  官  林惠君
                            法  官  楊數盈
以上正本證明與原本無異。
如不服本判決應於收受本判決後十日內向本院提出上訴書狀，其
未敘述上訴理由者，並得於提起上訴後十日內向本院補提理由書
狀( 均須按他造當事人之人數附繕本 )「切勿逕送上級法院」。
                            書記官  謝國聖
中　　華　　民　　國　　96　　年　　6 　　月　　14　　日
附錄本案科刑法條全文：
毒品危害防制條例第4條第2項：
製造、運輸、販賣第二級毒品者，處無期徒刑或7 年以上有期徒
刑，得併科新臺幣7百萬元以下罰金。
毒品危害防制條例第8條第1項：
轉讓第一級毒品者，處1年以上7年以下有期徒刑，得併科新臺幣
1百萬元以下罰金。
